臺灣高等法院臺中分院刑事判決　　　　　　　　　　九十三年度上訴字第九八七號
　　上　訴　人　臺灣南投地方法院檢察署檢察官
　　被　　　告　甲○○
　　指定辯護人　本院公設辯護人　乙○○
右上訴人因違反槍砲彈藥刀械管制條例案件，不服臺灣南投地方法院九十二年度訴字
第五七六號中華民國九十三年五月三十一日第一審判決（起訴案號：臺灣南投地方法
院檢察署九十二年度偵字第一九二八號、第二一○五號、第二二五七號），提起上訴
，本院判決如左：
      主  文
上訴駁回。
      理  由
一、原審法院檢察署檢察官公訴意旨略以：甲○○於民國（下同）九十二年四月下旬
    某日十五時前，即未經許可而持有槍號「○三一○六二」捷克ＣＺ廠七五型口徑
    九ＭＭ制式具殺傷力之半自動手槍一枝（槍枝管制編號0000000000，
    含彈匣一個），及具殺傷力之制式口徑九ＭＭ子彈二顆；嗣基於販賣營利之故意
    ，於九十二年四月下旬某日十五時許，在臺中市○○路某處（確實地址不詳），
    以新臺幣（下同）二十二萬元之價格，將前揭具殺傷力之手槍及子彈販賣與共同
    被告黃金龍（由臺灣南投地方法院於九十三年四月二十七日以九十三年投院太刑
    緝字第五一號通緝書通緝中）持用，因認甲○○涉有槍砲彈藥刀械管制條例第七
    條第一項販賣手槍罪、第七條第四項未經許可持有手槍罪、第十二條第一項販賣
    子彈罪、第十二條第四項未經許可持有子彈罪等罪嫌。
二、原審法院檢察署檢察官公訴認被告甲○○涉犯右揭罪嫌，無非以共同被告黃金龍
    於警、偵訊中之陳述及扣案之槍號「○三一○六二」捷克ＣＺ廠七五型口徑九Ｍ
    Ｍ制式具殺傷力之半自動手槍一枝（槍枝管制編號0000000000，含彈
    匣一個）、具殺傷力之制式口徑九ＭＭ子彈二顆暨槍彈鑑定書為其主要論據。
三、按犯罪事實應依證據認定之，無證據不得認定犯罪事實；不能證明被告犯罪，應
    諭知無罪之判決，刑事訴訟法第一百五十四條第二項、第三百零一條第一項定有
    明文。又認定不利於被告之事實，須依積極證據，苟積極證據不足為不利於被告
    事實之認定時，即應為有利於被告之認定，更不必有何有利之證據，此經最高法
院著有三十年上字第八一六號判例可稽。次按刑事訴訟法第一百五十六條第二項
    規定：被告或共犯之自白不得作為有罪判決之唯一證據，仍應調查其他必要之證
    據，以察其是否與事實相符。其立法意旨乃在防範被告自白之虛擬致與真實不符
    ，故對自白在證據上之價值加以限制，明定須藉補強證據以擔保其真實性。又利
    用共同被告之共犯或非共同被告之共犯之自白或其他不利於己之陳述，為認定被
    告犯罪之證據，不特與利用被告自己之自白作為其犯罪之證明同有自白虛偽性之
    危險，亦不免有嫁禍於被告而為虛偽供述之危險，自亦不得以其自白或不利於己
    之陳述作為被告有罪判決之唯一證據，仍應調查其他補強證據，以察其是否與事
    實相符，而犯槍砲彈藥刀械管制條例之罪，於偵查或審判中自白，並供述全部槍
    砲、彈藥、刀械之來源及去向，因而查獲或因而防止重大危害治安之發生者，減
    輕或免除其刑，槍砲彈藥刀械管制條例第十八條第四項定有明文，則於偵查、審
    判中，如供出槍砲、彈藥、刀械來源或去向者，既得藉以邀求寬典減輕其刑，為
    擔保其所為不利於對向共犯之陳述之真實性，尤應有足以令人確信其陳述為真實
    之補強證據，始得據為不利被告之認定。
四、被告甲○○經合法傳喚，無正當理由，雖未於本院審理期日到庭，惟被告甲○○
    於原審調查、審理時均堅決否認有前揭未經許可持有具有殺傷力槍彈及販賣該槍
    彈等罪嫌，並辯稱：「黃金龍是為了要脫罪，才會說槍彈是我賣給他的，這樣他
    才可以判輕一點。」等語。經查：
（一）扣案之前開槍彈均有殺傷力，此事實固經內政部警政署刑事警察局鑑定屬實，
      有該局九十二年七月一日刑鑑字第○九二○○八九三四七號槍彈鑑定書乙份在
      卷可參，但查該扣案槍彈係於共同被告黃金龍在臺中市○○路○段二三九號六
      樓之五房屋處查獲，查獲當時並未見被告甲○○在場，此據黃金龍於警訊時供
      明（詳見臺灣南投地方法院檢察署九十二年度偵字第一九二五號第十三頁反面
      ），就客觀事實而言，該槍彈本身並無法證明與被告甲○○有何持有槍彈或販
      賣槍彈之事實。
（二）共同被告黃金龍固於警詢中陳稱：「（前開扣案槍彈「九○手槍一支、子彈二
      顆」）係於九十二年四月下旬某日下午十五時許，在台中市○○路上，由甲○
      ○以二十二萬元要賣給我，因欠缺一個彈匣所以尚未成交‧‧‧」等語（詳見
      臺灣南投地方法院檢察署九十二年度偵字第一九二五號卷第六一頁）。於偵查
      中陳稱：「制式手槍是甲○○賣給我的。約半個月前，在台中市○○路，時間
      約下午三點多，在路邊，他拿二支槍出來給我看，問我要不要買，他說要賣二
      十二萬，有二個彈匣，二顆子彈，錢我當場先給十萬，隔二天在忠明路與向上
      路交給他另外的十二萬，他還欠我一個彈匣，我一直告訴他如彈匣不給，我要
      退錢、還槍。（問：為何帶警察去抓甲○○？）因槍是他的，我要提供上手，
      以減輕其刑。」等語（見臺灣南投地方法院檢察署九十二年度偵字第一九二五
      號卷第一○四頁反面至一○五頁）。查共同被告黃金龍於警詢中係稱被告就扣
      案槍彈（即九○手槍一支、子彈二顆）欲以二十二萬元之價格販賣伊等語，惟
      於偵查中則稱係欲販賣伊二支槍，前後已有不一；且共同被告黃金龍於警詢中
      陳稱被告依約定就扣案槍彈外尚有一個彈匣尚未交付，而未成交等語，嗣卻於
      偵查中改口稱已交付十萬元，但僅一個彈匣未交付，而究竟係二支槍均購買為
      二十二萬，抑或一支槍、子彈以及彈匣之價格二十二萬元，復有矛盾。況本件
      依扣案之槍彈所示，本件買賣槍枝及子彈其總價果為共同被告黃金龍所稱之二
      十二萬元，則僅以一彈匣尚未交付，即可保留十二萬元的價款，而就被告被告
      身為出賣者而言竟於共同被告黃金龍尚有十二萬元未支付之情況下，即於僅欠
      缺彈匣未交付之情況下，即將價格不菲之槍、彈交付共同被告黃金龍，顯與一
      般交易習慣有違。是共同被告黃金龍之指述既有前開瑕疵，且伊於偵查中亦陳
      稱供出被告甲○○欲求減刑之目的，依前開說明，共同被告黃金龍所為不利於
      被告甲○○之陳述，即無從對被告為不利之認定。
（三）綜上所述，原審判決認原審法院檢察署檢察官所舉之證據不能證明被告甲○○
      涉有槍砲彈藥刀械管制條例第七條第一項販賣手槍罪、第七條第四項未經許可
      持有手槍罪、第十二條第一項販賣子彈罪、第十二條第四項未經許可持有子彈
      罪等犯行，而為被告甲○○無罪之諭知，核無違誤。
五、原審法院檢察署檢察官上訴意旨略以：同案被告黃金龍之前後供稱伊向被告甲○
    ○購買槍彈之地點、交易方式、金額等情均無二致，而原審判決所謂秘密販售槍
    、彈及彈匣尚未交貨，同案被告黃金龍即繳付全數貨款之經驗法則亦不知從何得
    知，況被告甲○○前即具持有手槍前科，復帶同員警查獲已歿友人藏放之槍枝，
    足見被告甲○○久習於持有槍枝之環境中，難以一般人交易違禁物係以戒慎恐懼
    秘密為之經驗法則相繩等語，指摘原審判決不當，請求撤銷原判決。惟查：本件
    原審判決認依經驗法則販售槍、彈及彈匣應係秘密為之，其所持之依據，固未為
    探求得知。惟本件以同案被告黃金龍右揭如理由欄四之（二）所述，同案被告黃
    金龍於警詢時係指稱扣案之槍、彈（九○手槍一支、子彈二顆）價格為二十二萬
    元，偵查中卻供稱二支槍二十二萬元，以及其僅以彈匣未交付即保留逾半以上之
    十二萬元價金未付，惟卻已自被告手上取得遠超十萬元價金之槍、彈，均與交易
    常情有違，於被告堅決否認認犯行之情況下，自無從以同案被告黃金龍上開有瑕
    疵之指述為不利於被告甲○○之認定。又被告甲○○固具持有手槍前科，復帶同
    員警查獲已歿友人藏放之槍枝，惟亦得以此認定有違反槍砲彈藥刀械管制條例犯
    行紀錄者，果有販賣槍彈，即均以公開方式行之，更不得以此認定被告甲○○確
    有販賣槍、彈予同案被告黃金龍，原審法院檢察署檢察官上開理由上訴指摘原審
    判決諭知無罪不當，即無從認為有理由，應予駁回。
六、被告甲○○，經合法傳喚，無正當理由，未於本院審理期日到庭，爰不得其陳述
  逕予判決。
七、據上論斷，應依刑事訴訟法第三百六十八條、第三百七十一條，判決如主文。
本案經檢察官丙○○到庭執行職務。
中      華      民      國    九十三    年     十      月    二十一     日
                                    臺灣高等法院臺中分院刑事第三庭
                                          審判長法  官  江  錫  麟
                                                法  官  林  欽  章
                                                法  官  胡  忠  文
右正本證明與原本無異。
被告不得上訴。
檢察官得上訴。
如不服本判決應於收受送達後十日內向本院提出上訴書狀，其未敘述上訴之理由者並
得於提起上訴後十日內向本院補提理由書（均須按他造當事人之人數附繕本）。
                                                書記官  許  美  惠
中      華      民      國      九十三   年       十      月   二十一   日
                                                                        Ｉ
